最　高　行　政　法　院　判　決
　　　　　　　　　　　　　　　　　　 96年度判字第00963號
上　訴　人　弘信運輸股份有限公司
代　表　人　甲○○
被 上訴 人　財政部高雄市國稅局
代　表　人　乙○○
上列當事人間因營利事業所得稅事件，上訴人對於中華民國94年
9月8日高雄高等行政法院94年度訴字第453號判決，提起上訴，
本院判決如下：
　　主  文
上訴駁回。
上訴審訴訟費用由上訴人負擔。
    理  由
一、本件上訴人90年度營利事業所得稅結算申報案，列報營業收
    入新臺幣（下同）3,949,224元、營業成本2,278,068元、利
    息收入42,610元、租賃收入2,472,286元及其他損失零元，
    自行依擴大書面審核方式申報全年所得額為219,444元。嗣
    因上訴人上年度有關非營業收入及利息支出續列為本年度追
    蹤查核事項，上訴人乃申請更正其他損失帳載3,317,781元
    ，並自行調整為2,585,515元，全年所得額為258,565元，經
    被上訴人暫依廣大書面審核營利事業所得稅結算申報案件實
    施要點之規定書面審查，按申報數核定。嗣列入抽查，被上
    訴人初查核定營業淨利為315,937元（依上訴人同意按同業
    利潤核定）、利息收入337,769元、租賃收入2,472,286元，
    其他損失為398,181元（訴願決定書誤載為389,181元），全
    年所得額2,727,811元。上訴人不服，就營業淨利、租賃收
    入、利息收入部分申經復查結果，獲追減租賃收入530,646
    元，其餘復查駁回。上訴人猶不服，就營業淨利及租賃收入
    部分，循序提起行政訴訟。
二、上訴人起訴主張：上訴人將坐落高雄市小港區○○○段1104
    -6地號土地分別出租予約伯股份有限公司及林商行強化安全
  　玻璃廠股份有限公司（下稱約伯、林商行公司）供渠等作倉
    儲、倉庫使用，並提供地上停車場予開陽、華美等交通公司
    貨櫃車、特種車輛使用，與上訴人業務相關，且與被上訴人
    初查認定上訴人向經濟部第2辦公室承租小港朝陽倉場部分
    空地之使用性質相同，承租之租金支出，被上訴人認定為營
    業行為之成本，則基於會計處理應一致原則，上述租賃收入
    亦應認定為營業行為之收入，應將系爭非營業收入之租賃收
    入1,941,640元轉入營業收入。為此訴請撤銷訴願決定及原
    處分（復查決定）關於租賃收入歸入非營業收益部分均撤銷
    。
三、被上訴人則以：被上訴人初查時，函請上訴人提示帳簿文據
    ，上訴人僅提示發票及部分帳頁供核，並出具說明書，同意
    按行業代號：6116-11（汽車貨運業）同業利潤標準淨利率8
    %核定營業淨利。是上訴人之營業成本及營業費用均無法依
    相關帳證查核認定，被上訴人逕按同業利潤標準淨利率8%核
    定營業淨利315,937元，並無不合。至上訴人向經濟部第2辦
    公室承租小港朝陽倉場部分空地之租金支出2,919,600元，
    本年度係列報於非營業損失－租金支出，惟查該租金自87年
    度起上訴人均列報於營業成本－租金支出，而該租賃契約所
    載用途別為供貨櫃、倉儲、曳引車、半拖車使用，與上訴人
    登記之營業項目－特種汽車貨運業及倉儲業務（保稅倉庫除
    外）相當，基於會計處理應前後一致之原則，乃將該租金支
    出2,919,600元轉正為營業成本－租金支出。另上訴人列報
    租賃收入2,472,286元，係其將其所有前開1104-6地號土地
    提供予約伯公司、林商行公司建屋使用及提供地上停車場予
    開陽、華美等交通公司停放車輛之租金收入，上訴人均自行
    申報於非營業收入「租賃收入」項下，經核上開土地供他人
    使用、建屋而核增之租賃收入，非屬上訴人登記經營業務範
    圍，自非屬上訴人之營業收入，而應歸類於非營業收入「租
    賃收入」科目項下。另有關認列租賃收入部分，應相對追認
    租賃期間累計折舊398,181元，亦經上訴人更正增列於相對
    非營業損失之其他損失－折舊398,181元在案，是上訴人主
    張應就本年度中有關租賃收入及租金支出之相關科目，全部
    歸入營業項目，核算營業淨利，核不足採。再查上訴人就87
    年度至89年度（原審法院93年度訴字第571、572、573號）
    營利事業所得稅相同事件，於93年10月12日書立說明書：「
    ．．．同意按93年9月29日準備程序筆錄以約伯公司申報4,3
    80,000元之造價分10年均攤，其餘部分不再爭執。」並於93
    年11月4日在原審法院成立和解。是本件依權責發生制認列
    租賃收入991,698元，被上訴人於復查階段予以追減530,646
    元，更正核定本年度非營業收入「租賃收入」為1,941,640
    元、全年所得額為2,197,165元等語，資為抗辯。
四、原審斟酌全辯論意旨及調查證據結果，以：按「營業成本及
    費用，應與所由獲得之營業收入相配合，同期認列。損失應
    於發生之當期認列。」「本法稱中華民國來源所得，係指左
    列各項所得：．．．五、在中華民國境內之財產因租賃而取
    得之租金。」分別為商業會計法第60條、所得稅法第8條第5
    款所明定。又「營業收入指本期內因經常營業活動而銷售商
    品或提供勞務等所獲得之收入；其科目分類與評價及應加註
    釋事項如左：一、銷貨收入：指因銷售商品所賺得之收入。
    銷貨退回及折讓應列為銷貨收入減項。二、勞務收入：指因
    提供勞務所賺得之收入。三、業務收入：指因居間及代理業
    務或受委託等報酬所得之收入。四、其他營業收入：指不能
    歸屬於前3款之其他營業收入。」商業會計處理準則第31條
    亦有明文。上訴人不服被上訴人復查決定，就營業淨利及租
    賃收入部分提起行政訴訟。經查上訴人90年度營利事業所得
    稅結算申報，原列報「非營業收益─租賃收入」2,472,286
    元，被上訴人初查依其申報數核定。而上訴人登記之營業項
    目為特種汽車貨運業及倉儲業務（保稅倉庫除外），此有高
    雄市政府高市建二商字第52229863號營利事業登記證影本附
    卷足稽。按經濟部商業司所編（行為時，下同）「公司行號
    營業項目代碼表」所為之公司行號定義及其內容規定，其中
    「汽車貨運業」為依公路法之規定，經營以載貨汽車運送貨
    物為營業者，物品快遞、收送服務亦屬本細類。「汽車貨櫃
    貨運業」為：依公路法之規定，在核定區域內，以聯結車運
    送貨櫃貨物為營業者。「倉儲業」為提供各種堆棧、棚棧、
    一般倉庫、冷藏庫、保稅倉庫等倉儲以供貨物存放之行業。
    又上訴人將系爭1104-6地號土地（500坪）提供予約伯公司
    （承租人）建屋使用，租賃期間自87年2月20日至92年2月20
    日止計5年，並約定房屋起造人登記為上訴人（出租人），
    承租人負擔全部建造費用，並按月支付租金75,000元（其中
    90年1月租金調漲為每月80,000元，90年2月以後之租金則調
    漲為每月85,000元）；上訴人取得承租人建造，價值4,380,
    000元之鋼鐵結構房屋（門牌：高雄市小港區○○○路68號）
    ，自87年8月起設籍課徵房屋稅，按剩餘租賃期間4.5年（自
    87年8月至92年2月），並從上訴人自行申報數認列本年度租
    賃收入991,698元。嗣因上訴人86至89年度營利事業所得稅
    行政訴訟案件，兩造就此部分租賃收入，同意改按上訴人與
    約伯公司口頭約定之租賃期限10年均攤，並在原審法院成立
    和解，被上訴人乃予追減租賃收入530,646元，核定上訴人
    此部分租賃收入為461,052元，是約伯公司90年度共計支付
    上訴人租金1,476,052元（80,000+85,000×11+461,052=1,4
    76,052）；另上訴人將上開土地中1,000坪提供林商行公司
    使用，租賃期間自90年10月3日至91年10月2日止，每月租金
    100,000元（含稅），林商行公司90年度共支付上訴人租金
    285,714元（10,000÷(1+5%)=95,238.95,238×3=285,714）
    ，及提供地上停車場予開陽、華美等交通公司停放車輛之租
    金收入128,923元，上開租金收入共計1,890,689元等情，業
    據兩造分別陳明在卷，復有租賃契約書、統一發票、建造執
    照、上訴人93年10月12日說明書、93年12月20日復查補充申
    請書、本院訊問筆錄及復查決定等影本附原處分卷為憑，洵
    堪認定。上訴人原申報租賃收入2,472,286元，經復查決定
    ，追減租賃收入530,646元後，核定租賃收入為1,941,640元
    ，本件上訴人有爭議者，為上開租賃收入1,890,689元部分
    （上訴人90年度賠償費收入50,951元部分，應歸於「非營業
    收益─其他收入」科目項下，上訴人將其列報於「非營業收
    益─租賃收入」科目項下，其結果不影響上訴人90年度非營
    業收入總額及全年所得額，此部分不在本件爭訟範圍內）。
    上訴人將上開租賃收入均自行申報於「非營業收益─租賃收
    入」科目項下，且上訴人並非以出租土地為業，其將上開土
    地分別出租與約伯公司、林商行公司及開陽、華美等交通公
    司之租金收入，核與上訴人之業務無關，揆諸前揭商業會計
    處理準則第31條規定，該租金收入非屬營業收入，被上訴人
    就此部分從上訴人原申報之科目核定，並無違誤。上訴人主
    張被上訴人應將系爭租賃收入轉入營業收入云云，自不可採
    。至於上訴人向經濟部第2辦公室承租小港朝陽倉場部分空
    地（坐落高雄市○鎮區○○段49地號，地址：高雄市前鎮區
    ○○○路42號，面積3,705坪）之租金支出2,919,600元部分
    ，上訴人90年度營利事業所得稅結算申報，係列報於非營業
    損失─租金支出，因該租金自87年度起，上訴人均列報於營
    業成本─租金支出，且該租賃契約所載用途別為供貨櫃、倉
    儲、曳引車、半拖車使用，與上訴人登記之營業項目─特種
    汽車貨運業及倉儲業務相當，基於會計處理應前後一致之原
    則，被上訴人乃將該租金支出轉正為營業成本─租金支出等
    情，業據被上訴人陳明在卷，復有被上訴人90年度營利事業
    所得稅結算申報更正核定通知書影本附原處分卷可參。而上
    訴人就被上訴人將上開租金支出轉正為營業成本乙節，並不
    爭執，惟主張被上訴人認定其承租小港朝陽倉場部分空地之
    使用性質，與上開租金收入之性質相同，承租之租金支出，
    被上訴人認定為營業行為之成本，同理系爭租賃收入亦應為
    營業行為之收入，為求達到基於會計處理應一致之原則，應
    將系爭非營業收入之租賃收入轉入營業收入云云。然按商業
    會計處理準則第31條規定，營業收入係指本期內因經常營業
    活動而銷售商品或提供勞務等所獲得之收入，由上開規定可
    知，營業收入係指直接與營業活動有關之收入，若為營業登
    記範圍外之行為所得之收入，自非屬營業收入。本件上訴人
    非屬土地租賃業者，其出租土地之行為，應非屬其營業行為
    ，故被上訴人核定系爭租金收入為非營業收入，並無違誤。
    而上訴人承租小港朝陽倉場部分空地，係供其營業使用，被
    上訴人將其轉正為營業成本，亦無不合。上訴人僅以上開兩
    者均為租金性質，即主張系爭租賃收入應屬營業收入，自屬
    無據。又上訴人提出之經濟部工業局72年3月10日工（72）5
    字第11070號函，雖記載鳳鼻頭段1104-6地號土地係屬臨海
    工業區內「貨櫃及倉儲運輸業」工業區，限從事貨櫃運輸及
    停車場之用。然上開函文內容主要在闡明該土地之用途限制
    ，核與本件上訴人出租該土地供建屋使用或作停車場使用之
    行為，是否為營業行為，尚無必然關係，難以上開函文內容
    為上訴人有利之認定。另按營利事業所得稅結算申報書面審
    核案件抽查辦法第3條規定「經稽徵機關書面審核核定之營
    利事業所得稅結算申報案件，均應列入抽查。」則本件被上
    訴人依規定將書面審核案件列入抽查，並無不合，尚無比例
    原則之適用。上訴人主張其自86至90年度共5年，年年被上
    訴人均列入抽查，有違比例原則，顯屬誤會等為其判斷之基
    礎，而以上訴人之訴為無理由，予以駁回。
五、原判決經於法無違。上訴人意旨猶執詞主張系爭租賃收入1,
    890,689元係上訴人將土地分別出租供約伯公司及林商行公
    司供作倉儲、倉庫使用，與上訴人倉儲業務相同，且提供同
    地上停車場予開陽、華美等交通公司貨櫃車、特種車輛使用
    ，此部分係上訴人之營業項目。特種汽車貨運業及倉儲業之
    公司登記申請，其中必備之要件須有停車場設備，不論係自
    有或向他公司租用使用，且將所屬停車場供同行使用係經濟
    部認許之業務行為，亦屬商業會計處理準則第31條所稱營業
    收入之一種。上訴人營業收入中均他含停車使用費收人及出
    租部分。原判決一併認定與上訴人業務無關，顯有未善盡調
    查之責，判決不備理由之違法。況上訴人向經濟部租用之小
    港朝陽倉場部分空地使用質上與上訴人出租上述土地供約伯
    公司等使用性質相同，部分為營業行為，出租則列為非營業
    行為，顯違反會計處理一致原則云云。查上訴人登記之營業
    項目係特種汽車貨運業及倉儲業務（保稅倉庫除外），各該
    營業項目未包含租賃業務，業經原判決敘明綦詳。關於土地
    之租賃，「公司行號營業項目代碼表」另編為不動產租賃業
    。上訴人取得系爭租賃收入係其出租系爭1104-6地號土地予
    約伯公司等而取得，非因經營倉儲業或特種汽車貨運業而取
    得，自非營業收入，而屬非營業收入之租賃收入。至承租人
    承租上開土地後其用以經營之行業縱與上訴人相同，承租人
    所為倉儲或汽車貨物運送行為，為承租人之營業行為，與上
    訴人無關，自難以承租人承租後所營行業與出租人（上訴人
    ）登記營業項目相同，即謂該出租行為為出租人之營業行為
    。被上訴人核定系爭租賃收入為非營業收入，並無不合。至
    上訴人向經濟部承租之另筆土地，係作為上訴人經營倉儲或
    特種汽車貨運業使用，自應歸為營業成本，此與上訴人出租
    他筆土地取得租賃收入無關，無會計處理是否一致問題可言
    。原判決業說明其認定之證據、論斷之依據，尚未無應調查
    而未調查情事，難謂判決不備理由，上訴人執此上訴，為無
    理由，應予駁回。
六、依行政訴訟法第255條第1項、第98條第3項前段，判決如主
    文。
中　　華　　民　　國　　96　　年　　5　　 月　　31　　日
                  第一庭審判長法  官　高　啟　燦
                              法  官  黃　璽　君
                              法  官　廖　宏　明
                              法  官　楊　惠　欽
                              法  官　林　樹　埔
以  上  正  本  證  明  與  原  本  無  異
中　　華　　民　　國　　96　　年　　6　　 月　　1　　 日
　　　　　　　　　　　　　　　書記官　邱　彰　德
